最高法院刑事判決　　　　　　　　　　　　　　　　九十三年度台上字第六七九號
　　上　訴　人　甲○○
　　選任辯護人　洪梅芬律師
右上訴人因違反毒品危害防制條例案件，不服台灣高等法院台南分院中華民國九十二
年十月二十八日第二審判決（九十二年度上訴字第九二四號，起訴案號：台灣嘉義地
方法院檢察署九十年度偵字第七四四四號），提起上訴，本院判決如左：
    主  文
原判決關於甲○○部分撤銷，發回台灣高等法院台南分院。
    理  由
本件原判決認定上訴人甲○○基於運輸第一級毒品海洛因及第二級毒品甲基安非他命
牟利之概括犯意，自民國九十年六月間某日起，以每次新台幣（下同）四千元之代價
，為真實姓名不詳綽號「阿文」之成年男子，由高雄市某地同時將第一級毒品海洛因
約七至十九公克及第二級毒品甲基安非他命約一‧八公克，先後運送至嘉義縣布袋鎮
華冠保齡球館前停車廣場三次、運送到台南縣新營市○○○○道附近某處二次，均交
付予蔡志強，先後五次完成交付，共得款二萬元。嗣於九十年十一月十二日十七時許
，蔡志強在嘉義縣布袋鎮永安里二六七號前為警查獲其持有海洛因及安非他命，經蔡
志強供出毒品海洛因、安非他命之來源為上訴人，並表示願協助警方追查上訴人，遂
於同日十七時四十分許，以其所有之0000000000號行動電話撥打上訴人所
有之0000000000號行動電話，要求上訴人依往例將毒品送至華冠保齡球館
，嗣經警駕車帶同蔡志強前往約定之華冠保齡球館旁等候，於同日二十二時三十分許
，待上訴人駕車搭載不知情之殷張玉枝抵達華冠保齡球館前廣場時，當場將上訴人逮
捕，致使該次交易未完成，並扣得上訴人持有欲交付蔡志強之第一級毒品海洛因一包
（警秤毛重十九公克）、第二級毒品甲基安非他命一包（警秤毛重一‧八公克、實際
毛重一‧八二公克、淨重一‧六一公克、驗餘淨重一‧五五公克）、上訴人所有供聯
絡運送毒品所用之行動電話手機二支（共有0000000000號、000000
0000號、0000000000號等三門號），上訴人並帶同警員至其位於台南
縣新營市○○路一０七二號十樓五Ｂ居所，查獲第一級毒品海洛因一包（警秤毛重八
公克）、第二級甲基安非他命一包（警秤毛重六‧五公克、實際毛重六‧七七公克、
淨重六‧一六公克、驗餘淨重六‧０七公克）等情。因而撤銷第一審關於上訴人部分
之判決，改判論處上訴人連續運輸第一級毒品罪刑，固非無見。
惟查(一)、刑事訴訟法第一百五十六條第二項規定：被告或共犯之自白，不得作為有罪
判決之唯一證據，仍應調查其他必要之證據，以察其是否與事實相符。立法目的乃欲
以補強證據擔保自白之真實性；亦即以補強證據之存在，藉之限制自白在證據上之價
值。原判決以上訴人於警詢及偵查中自白連續為綽號「阿文」運輸第一級毒品海洛因
及第二級毒品安非他命交付予蔡志強，核與蔡志強證述上訴人先後分別於華冠保齡球
館、新營交流道附近交付海洛因及安非他命之情節相符，因而採信上訴人之自白為斷
罪之證據。然卷查上訴人於警詢及偵查中係自白為「阿文」者運送毒品給蔡志強（偵
查卷第九、十頁、第一審判決所附之警詢筆錄）。而蔡志強於警詢中供稱：「我從九
十年六月份開始打0000000000、0000000000、0000000
000與他（指上訴人）聯絡購買海洛因、安非他命，我們雙方聯絡好，約定在新營
交流道或布袋鎮華冠保齡球館交易毒品。」（警詢卷）；於偵查中供稱：「我向甲○
○在九十年六月起陸續向他買安非他命及海洛因……地點通常在華冠保齡球館邊，有
時在新營交流道。」（偵查卷第七十一頁背面），於第一審供稱：「甲○○先前幫綽
號『文哥』送毒品給我而認識，……認識他後約隔半個月左右，他打電話給我問我要
不要第一級毒品海洛因。」「有（向他購買海洛因）」「大約每半個月買四萬元。」
（第一審卷第五十五、五十六頁）等語。似均陳述向上訴人購買毒品，能否謂與上訴
人自白之事實相符，仍有疑義而待究明。且上訴人於偵查中供稱：「每次我幫他（阿
文）運送毒品上來，都固定拿四千元。」（是蔡志強打電話與你聯絡，還是高雄『阿
文』叫你送貨來？）是高雄『阿文』與我聯絡，不是蔡志強。」（偵查卷第九頁），
而上訴人被查獲之該次運送毒品，據承辦員警王慶達、曾東雨於偵查中供稱：「蔡志
強向甲○○聯絡說老地方見。」（偵查卷第二十七頁正面），於第一審供稱：「（有
聽到蔡志強如何跟甲○○講？）他用台語講，說『李仔，老地方，東西一樣』」等語
（第一審卷第四十一頁）。如果非虛，倘上訴人係為綽號「阿文」者運輸毒品給蔡志
強，何以不是聽命於「阿文」者，何以蔡志強僅簡短數語即能與之達成約定，亦有欠
明瞭。此因與判斷上訴人之自白是否與事實相符，自有調查釐清之必要。原判決對此
未詳加究明，遽為上開論斷，自有可議。(二)、運輸毒品罪，係指以運輸毒品之意思而
已實施運送為已足，並非以運抵目的地為完成犯罪之要件。換言之，區別該罪既遂、
未遂之依據，應以已否起運為準，既已起運，構成該罪之輸送行為即已完成，不以達
到目的地為既遂條件。原判決關於上訴人於九十年十一月十二日二十二時三十分許被
查獲之該次運輸毒品犯行，既記載認定上訴人已依蔡志強之要求將毒品運至華冠保齡
球館前廣場，而仍論以運輸毒品未遂罪，其所持之法律見解亦有未當。上訴意旨指摘
原判決關於上訴人部分不當，非無理由，應認有撤銷發回更審之原因。
據上論結，應依刑事訴訟法第三百九十七條、第四百零一條，判決如主文。
中　　　華　　　民　　　國　　九十三　　年　　　二　　　月　　 十九 　　日
                              最高法院刑事第三庭
                                  審判長法官  董　明　霈
                                        法官  林　茂　雄
                                        法官  張　祺　祥
                                        法官  郭　毓　洲
                                        法官  吳　三　龍
      右正本證明與原本無異
                                              書  記  官
中　　　華　　　民　　　國　　九十三　　年　　　二　　　月　　二十四　　日
                                                                        Ｂ
